---
title: "Factor Analysis"
author: "Bo-Syue Jiang"
output:  
  pdf_document:
    includes:
      in_header: header.tex
    latex_engine: xelatex
---

```{r setup, include=FALSE}
knitr::opts_chunk$set(echo = TRUE)
```

```{r echo=FALSE,results='hide'}
options(scipen = 999)
```


# Use EX_919.csv for example

```{r}
# Data Preprocession

#original data = mydata
mydata<-read.csv("EX_919.csv",header=F)

#standardized data = zData
zData<-scale(mydata)

colnames(zData)<-c("sales_growth",
                  "sales_profit_ability",
                  "new_account_sales",
                  "creativity_test",
                  "mechanical_reasoning_test",
                  "abstract_reasoning_test",
                  "mathematics_test")
```
## (a)

### Principal component 

$\lambda$：
```{r}
sigma<-cov(zData)
lambda<-round(eigen(sigma)$values,4)
lambda
```
$e$：
```{r}
e<-round(eigen(sigma)$vectors,4)
e
```

* m=2：

$L$：
```{r}
commonFactor1<-sqrt(lambda[1])*e[,1]
commonFactor2<-sqrt(lambda[2])*e[,2]
L2 <- cbind(commonFactor1,commonFactor2)
L2
```

* m=3：

$L$：

```{r}
commonFactor1<-sqrt(lambda[1])*e[,1]
commonFactor2<-sqrt(lambda[2])*e[,2]
commonFactor3<-sqrt(lambda[3])*e[,3]
L3 <- cbind(commonFactor1,commonFactor2,commonFactor3)
L3
```

### Maximum likelihood (factor analysis)

* m=2：
```{r}
fa2 = factanal(as.data.frame(zData), factors=2,rotation ="none")
fa2$loadings
```

* m=3：
```{r}
fa3 = factanal(as.data.frame(zData), factors=3,rotation ="none")
fa3$loadings
```

其中，在R中，loading的絕對值小於0.1則會以空缺顯示，因此以上空缺的部分可以以一個極小值來看待。

## (b)

* rotated loading m=2：
```{r}
fa2 = factanal(as.data.frame(zData), factors=2,rotation = "varimax")
fa2$loadings
```

* rotated loading m=3：
```{r}
fa3 = factanal(as.data.frame(zData), factors=3,rotation = "varimax")
fa3$loadings
```

在轉軸前後可解釋的變異佔總變異的比例不變，但在轉軸後，明顯有部分變數的loading下降，部分上升，將原本散佈較為均勻的loading，轉為部分偏高部分偏低的型態，然而，在m=2時，兩個共同因子仍是趨於總體的指標，而m=3時，第二個共同因子較偏向創造力指標，第三個共同因子則是偏向較抽象推理的指標。


## (c)

* m=2：

cummunalities：
```{r}
fa2.factor1<-fa2$loadings[1:7]  #factor1's loading
fa2.factor2<-fa2$loadings[8:14] #factor2's loading
h<-fa2.factor1^2+fa2.factor2^2
h
```

specific：
```{r}
fa2.psi <- 1-h # 1-cummunalities
fa2.psi
```

$\hat{L}\hat{L'} + \hat{\psi}$：
```{r}
fa2.L <- cbind(fa2.factor1,fa2.factor2)
round(fa2.L%*%t(fa2.L)+diag(fa2.psi),4) #LL' + psi
```

* m=3：

cummunalities：
```{r}
fa3.factor1<-fa3$loadings[1:7]  #factor1's loading
fa3.factor2<-fa3$loadings[8:14] #factor2's loading
h<-fa3.factor1^2+fa3.factor2^2
h
```

specific：
```{r}
fa3.psi <- 1-h # 1-cummunalities
fa3.psi
```

$\hat{L}\hat{L'} + \hat{\psi}$：
```{r}
fa3.L <- cbind(fa3.factor1,fa3.factor2)
round(fa3.L%*%t(fa3.L)+diag(fa3.psi),4) #LL' + psi
```

在m=2時，共同因子可解釋的比例較m=3時高，而m=3的specific variance較大，因此在此以m=2作為選擇較佳。

## (d)

* m=2：  
$\because ln(\frac{\begin{vmatrix}\hat{L}\hat{L'} + \hat{\psi}\end{vmatrix}}{\begin{vmatrix}S_n\end{vmatrix}})=2.633$，如下所示：
```{r}
rhat<-fa2.L%*%t(fa2.L)+diag(fa2.psi)
log(det(rhat)/det(sigma))
```

$\therefore X^*=(n-1-(2p+4m+5)/6)ln(\frac{\begin{vmatrix}\hat{L}\hat{L'} + \hat{\psi}\end{vmatrix}}{\begin{vmatrix}S_n\end{vmatrix}})=117.1679$，如下所示：
```{r}
m=2
coe <- 50-1-(m*7+4*m+5)/6
coe*log(det(rhat)/det(sigma))
```

$X^2_{[(p-m)^2-p-m]/2}$：
```{r}
df=((7-m)^2-7-m)/2
qchisq(0.99,df=df)
```

由於117.1679 > $X^2_{[(p-m)^2-p-m]/2}=20.09024$，所以拒絕虛無假設。

* m=3：  

$\because ln(\frac{\begin{vmatrix}\hat{L}\hat{L'} + \hat{\psi}\end{vmatrix}}{\begin{vmatrix}S_n\end{vmatrix}})=5.5549$，如下所示：
```{r}
rhat<-fa3.L%*%t(fa3.L)+diag(fa3.psi)
log(det(rhat)/det(sigma))
```

$\therefore X^*=(n-1-(2p+4m+5)/6)ln(\frac{\begin{vmatrix}\hat{L}\hat{L'} + \hat{\psi}\end{vmatrix}}{\begin{vmatrix}S_n\end{vmatrix}})=237.0107$，如下所示：
```{r}
m=3
coe <- 50-1-(m*7+4*m+5)/6
coe*log(det(rhat)/det(sigma))
```


由於237.0107 > $X^2_{[(p-m)^2-p-m]/2}=20.09024$，所以拒絕虛無假設。

由此檢定來判斷，m=3時的臨界值大於m=2時的臨界值，雖然結論都是拒絕虛無假設，但若以兩者相比較，m=2可能更適合，而是否要考慮m=1的模型可能仍須討論，因為此二者的結論都為拒絕假設。

## (e)

先將新資料標準化，並建立模型
```{r}
# Data preprocession
newX <- c(110,98,105,15,18,12,35)
sampleMean<-as.numeric(lapply(mydata[,1:7],FUN=mean))
sampleVar <- as.numeric(lapply(mydata[,1:7],FUN=var))
newZ<-(newX-sampleMean)/sqrt(sampleVar)

fa2_reg = factanal(as.data.frame(zData),
               factors=2,
               rotation = "varimax",
               scores = "regression")


fa2_wls = factanal(as.data.frame(zData),
                   factors=2,
                   rotation = "varimax",
                   scores = "Bartlett")
```

* Regression method ：
```{r}
# construct L and psi
factor1<-fa2_reg$loadings[1:7]
factor2<-fa2_reg$loadings[8:14]
h<-factor1^2+factor2^2
psi <- 1-h
L <- cbind(factor1,factor2)
library(matlib)
psi_inv <- inv(diag(psi))

# calculate coefficient
coe <- inv(t(L)%*%psi_inv%*%L)%*%t(L)%*%psi_inv

#Scores
coe%*%newZ
```

* WLS method ：

```{r}
# construct L and psi
factor1<-fa2_wls$loadings[1:7]
factor2<-fa2_wls$loadings[8:14]
h<-factor1^2+factor2^2
psi <- 1-h
L <- cbind(factor1,factor2)
library(matlib)
psi_inv <- inv(diag(psi))

# calculate coefficient
coe <- inv(t(L)%*%psi_inv%*%L)%*%t(L)%*%psi_inv

#Scores
coe%*%newZ
```

兩者評估新的資料結果一樣，可見結果顯示，在較偏重數理能力以及銷售能力的指標結果來說，新資料能力較為不足，然而，在偏重創造力來說，新資料表現較優異。










